臺灣基隆地方法院刑事裁定
111年度單禁沒字第124號
聲  請  人  臺灣基隆地方檢察署檢察官
被      告  莊嘉榮

                    籍設新北市○○區○○○路0段000號0樓(新北○○○○○○○○)





上列聲請人因被告違反毒品危害防制條例案件，聲請單獨宣告沒
收（111年度聲沒字第126號），本院裁定如下：
    主  文
扣案如附表編號1、2、3之⑴、5「扣案物品」欄所示之物（併同
難以完全析離之包裝袋共肆只），均沒收銷燬之。
其餘聲請駁回。
    理  由
一、聲請意旨略以：被告莊嘉榮因施用第二級毒品案件，經臺灣
    基隆地方檢察署（下稱基隆地檢署）檢察官於民國111年6月8
    日以111年度戒毒偵字第12號為不起訴處分確定。惟扣案如
    附表所示之物品，均為甲基安非他命，為毒品危害防制條例
    第2條第2項第2款所列之第二級毒品（漏載附表編號3之⑵部分
    為第一級毒品海洛因），均屬違禁物，爰依毒品危害防制條
    例第18條第1 項前段、刑法第38條第1項、第40條第2 項規
    定，聲請單獨宣告沒收銷燬等語。
二、違禁物或專科沒收之物得單獨宣告沒收，若案件未起訴者，
    應由檢察官聲請法院以裁定沒收之，此有司法院18年院字第
    67號、30年院字第2169號解釋在案。另依毒品危害防制條例
    第2 條第2 項第2 款規定，安非他命類（含甲基安非他命）
    屬第二級毒品，不得製造、販賣、運輸、轉讓、持有、施用
    ，同條例第4 條第2 項、第8 條第2 項、第11條第2 項、第
    10條第2 項亦分別明定，是甲基安非他命屬違禁物無疑，自
    得單獨宣告沒收。另按新修正之刑法沒收規定，雖已將沒收
    修正為具獨立性之法律效果，其宣告不必然附隨於裁判為之
    ，因事實上或法律上原因未能追訴犯罪行為人之犯罪或判決
    有罪者，亦得單獨宣告沒收，惟除違禁物係無主物外，仍須
    該違禁物與犯罪行為人之犯行有某種程度之關連，始得不問
    屬於犯罪行為人與否，對該犯人於裁判時併宣告沒收之，或
    對該犯人單獨宣告沒收；非謂凡違禁物即得對任何人為沒收
    之宣告，故倘被告所涉持有第一級毒品之行為未經處置，因
    被告持有第一級毒品之行為係屬犯罪行為，檢察官自不能置
    被告持有第一級毒品之行為於不顧，逕向法院聲請單獨宣告
    沒收。
三、經查，被告因施用第二級毒品案件，經送觀察、勒戒後，認
    有繼續施用毒品傾向，復依本院裁定令入戒治處所施以強制
    戒治，嗣於執行6個月以上後，經法務部○○○○○○○○評定其成
    效合格而無繼續強制戒治之必要，業於111年5月24日停止戒
    治釋放出所，由基隆地檢署檢察官以111年度戒毒偵字第12
    號為不起訴處分確定，此有不起訴處分書、臺灣高等法院被
    告前案紀錄表在卷可參。扣案如附表編號1、2、3之⑴、5所
    示之物，均係供被告施用第二級毒品犯行之毒品一情，已據
    被告供述明確，且送鑑均確認含有甲基安非他命成分，亦有
    相關毒品鑑定書存卷可考，並經本院核閱屬實。另依現今科
    技技術，用以盛裝前開之包裝袋共4只，其上仍會殘留微量
    毒品而無法將之完全析離，均屬違禁物無訛，均應依毒品危
    害防制條例第18條第1 項前段之規定，宣告沒收銷燬之。從
    而，聲請人就上開扣案物向本院聲請單獨宣告沒收銷燬，為
    有理由，應予准許。
四、附表編號3之⑵所示海洛因1包及編號4所示甲基安非他命2包
    ，固經送鑑屬實，核屬違禁物無訛，然海洛因部分被告於偵
    訊時否認施用第一級毒品海洛因，且供稱於110年4月24日下
    午6時購入等語（見毒偵792卷第108頁），甲基安非他命部
    分被告亦否認為其所有並有施用之（見毒偵894卷第101至10
    2頁），無從認定與被告上開施用毒品犯行有關。故扣案之
    海洛因、甲基安非他命恐屬另案所涉持有第一、二級毒品犯
    行之證物，於後續之偵查或審判中亦有作為證據之可能，而
    有繼續扣押之必要，尚不得遽予單獨宣告沒收，是以，本件
    聲請人聲請就扣案附表編號3之⑵之海洛因及編號4之甲基安
    非他命單獨宣告沒收銷燬，容有未洽，應予駁回。
五、依刑事訴訟法第455 條之36第1項、第2 項，裁定如主文。
中　　華　　民　　國　　111 　年　　8 　　月　 　1　　日
                  刑事第二庭  法　官　鄭富容
以上正本證明與原本無異。　                             
對於本件裁定如有不服，應於收受送達後5日內，向本院提出抗
告書狀，敘述抗告之理由，抗告於臺灣高等法院。
中　　華　　民　　國　　111 　年　　8 　　月　　1 　　日
                              書記官  耿珮瑄
【附表】：
編號 時間 地點 方式 相關案號 扣案物品 鑑定結果 1 109年11月5日下午5時許 基隆市暖暖區某全家便利超商 以將甲基安非他命置於玻璃球內加熱燒烤，吸食所產生煙霧之方式 109年度毒偵字第1622號 甲基安非他命1包（驗餘淨重0.0228公克） 甲基安非他命 （第119頁） 2 109年4月11日下午6時許（聲請書誤載部分應更正） 基隆市○○區○○○路00巷0○0號（聲請書誤載部分應予更正） 以將甲基安非他命置於玻璃球內加熱燒烤，吸食所產生煙霧之方式 109年度毒偵字第529號 甲基安非他命1包（驗餘淨重0.1188公克） 甲基安非他命 （第109頁） 3 110年4月24日晚間8時許 基隆市○○區○○路00巷00號居處 以將甲基安非他命置於玻璃球內加熱燒烤，吸食所產生煙霧之方式 110年度毒偵字第792號 (1)甲基安非他命1包（驗餘淨重0.676公克） (2)海洛因1包（驗餘淨重0.076公克）   (1)甲基安非他命（第147頁） (2)海洛因（第157頁） 4 110年5月8日早上10時50分許前為警採尿回溯前96小時之某時許 不詳 不詳 110年度毒偵字第894號 甲基安非他命2包（驗前總毛重為1.59公克） 甲基安非他命 （第145頁） 5 110年7月1日晚間6時許 基隆市○○區○○街0巷00○0號4樓居處 以將甲基安非他命置於玻璃球內加熱燒烤，吸食所產生煙霧之方式 110年度毒偵字第1214號 甲基安非他命1包（驗餘淨重0.752公克） 甲基安非他命 （第271頁）